臺灣臺北地方法院刑事判決　　　　　　　100年度易字第580號
公　訴　人　臺灣臺北地方法院檢察署檢察官
被　　　告　李建男
選任辯護人　張智超律師
　　　　　　賴錫卿律師
上列被告因公共危險案件，經檢察官提起公訴（一百年度偵字第
四三六○號），本院判決如下：
    主    文
李建男無罪。
    理    由
一、公訴意旨略以：被告李建男於民國九十九年七月起，明知臺
    北市○○區○○路三段一二巷五弄四八號五樓係該集合住宅
    之屋頂平臺，為該集合住宅之各該建物所有權人及住戶之逃
    生通道，竟基於阻塞集合住宅逃生通道之犯意，居住在該屋
    頂平臺所在之房屋，並將該房屋之大門上鎖，致生危險於臺
    北市○○區○○路三段一二巷五弄四八號建物所有權人之生
    命，因認被告涉犯刑法第一百八十九條之二第一項後段之阻
    塞集合住宅逃生通道罪嫌等語。
二、按行為之處罰，以行為時之法律有明文規定者為限，刑法第
    一條前段定有明文。次按犯罪事實應依證據認定之，無證據
    不得認定犯罪事實；不能證明被告犯罪或其行為不罰者，應
    諭知無罪之判決，刑事訴訟法第一百五十四條第二項、第三
    百零一條第一項分別定有明文。又按事實之認定，應憑證據
    ，如未能發現相當證據，或證據不足以證明，自不能以推測
    或擬制之方法，以為裁判之基礎；又認定犯罪事實所憑之證
    據，雖不以直接證據為限，間接證據亦包括在內，然而無論
    直接或間接證據，其為訴訟上之證明，須於通常一般之人不
    致有所懷疑，而得確信其為真實之程度者，始得據為有罪之
    認定；再認定不利於被告之事實，須依積極證據，苟積極證
    據不足為不利於被告事實之認定時，即應為有利於被告之認
    定，更不必有何有利之證據，最高法院四十年臺上字第八六
    號、七十六年臺上字第四九八六號及三十年上字第八一六號
    分別著有判例意旨可資參照。又按告訴人之告訴，係以使被
    告受刑事訴追為目的，是其陳述是否與事實相符，仍應調查
    其他證據以資審認；又被害人之陳述如無瑕疵，且就其他方
    面調查又與事實相符，固足採為科刑之基礎，倘其陳述尚有
    瑕疵，而在未究明前，遽採為論罪科刑之根據，即難認為適
    法，最高法院五十二年臺上字第一三○○號、六十一年臺上
    字第三○九九號著有判例意旨可資參照。況刑事訴訟法第一
    百六十一條第一項亦規定，檢察官就被告犯罪事實，應負舉
    證責任，並指出證明之方法，是檢察官對於起訴之犯罪事實
    ，應負提出證據及說服之實質舉證責任，倘其所提出之證據
    ，不足為被告有罪之積極證明，或其指出證明之方法，無從
    說服法院以形成被告有罪之心證，基於無罪推定之原則，自
    應為被告無罪判決之諭知，最高法院九十二年度臺上字第一
    二八號著有判例意旨可資參照。
三、公訴意旨認被告涉有阻塞集合住宅逃生通道罪嫌，無非係以
    被告之供述、證人即告訴人之證述、現場照片及臺灣臺北地
    方法院檢察署一百年一月五日之履勘現場筆錄等件為其所憑
    之論據。訊據被告對於其居住在臺北市○○區○○路三段一
    二巷五弄四八號五樓，並將該房屋之大門上鎖等事實坦承不
    諱，惟陳稱：這個是伊爸爸蓋的等語；被告選任辯護人則為
    其辯稱：五樓頂樓加蓋房屋係被告之父李東輝於六十四年興
    建，被告及家人係基於房屋所有權人之意而為管理使用該增
    建部分，五樓頂樓加蓋房屋門鎖雖有上鎖，惟係被告基於保
    護私人人身、財產安全所為，且自被告幼年父親在世時即為
    如此，實與阻塞逃生通道之犯意有別等語。
四、證據能力部分：
（一）查本案被告所為不利於己之陳述，並無出於強暴、脅迫、
      利誘、詐欺、疲勞訊問、違法羈押或其他不正之方法，亦
      非違反法定障礙事由經過期間不得訊問或告知義務之規定
      而為，依刑事訴訟法第一百五十六條第一項、第一百五十
      八條之二規定，應認其有證據能力。
（二）按被告以外之人於審判外之言詞或書面陳述，除法律有規
      定者外，不得作為證據。被告以外之人於審判外之陳述，
      雖不符前四條之規定，而經當事人於審判程序同意做為證
      據，法院審酌該言詞陳述或書面陳述作成時之情況，認為
      適當者，亦得為證據。當事人、代理人或辯護人於法院調
      查證據時，知有刑事訴訟法第一百五十九條第一項不得為
      證據之情形，而未於言詞辯論終結前聲明異議者，視為有
      前項之同意，刑事訴訟法第一百五十九條第一項、第一百
      五十九條之五分別定有明文。查，本案所據以認定事實之
      證據，部分屬傳聞證據，惟檢察官、被告及其選任辯護人
      均未於本院言詞辯論終結前聲明異議，本院審酌該等言詞
      或書面陳述作成之情況，並無非出於任意性或不正取供，
      或違法或不當情事，且客觀上亦無不可信之情況，堪認為
      適當，依刑事訴訟法第一百五十九條之五第二項規定，均
      得作為證據，先予敘明。
五、經查：
（一）臺北市○○區○○路三段一二巷五弄四八號頂樓係該集合
      住宅之屋頂平臺，為該集合住宅之各該建物所有權人及住
      戶之逃生通道，被告居住在該屋頂平臺所在之房屋，並將
      該房屋之大門上鎖等事實，業據被告於偵查及本院審理時
      坦承不諱，核與告訴人廖麗妍於偵查及本院審理時指訴情
      節相符，復經證人即臺北市○○區○○路三段一二巷五弄
      四八號二樓住戶楊正雄於本院審理時到庭證述屬實，並有
      現場照片及臺灣臺北地方法院檢察署一百年一月五日之履
      勘現場筆錄等件在卷可稽，應堪採信。
（二）查，證人楊正雄於本院一百年四月二十日審判期日中證稱
      ：伊等四樓頂加蓋的房子是四樓的人在好幾十年前蓋的，
      蓋好後就是四樓的人在住的，就被告住的，伊等公寓的樓
      梯從四樓要上到頂樓部分是有辦法上去的，伊等可以叫四
      樓的人開門進去，他不在家，伊等就沒有辦法進去，伊沒
      有聽說過伊太太、兒子、女兒有五樓鑰匙的事情等語，而
      證人李琇蘭於臺灣臺北地方法院檢察署九十九年度偵字第
      一七七○二號偵查案件九十九年八月十一日訊問期日中以
      被告身分到庭供稱：違建從伊爸住在那邊時就有了，該違
      建從八十三年之前就有了，五樓（指系爭房屋頂樓）有門
      ，必須使用鑰匙才能進去，鑰匙開了之後就是進去違建裡
      面等語，核與被告於警詢時供稱：臺北市○○區○○路三
      段一二巷五弄四八號五樓係六十四年興建，八十年曾經翻
      修，由伊父親李東輝所興建等語；復於臺灣臺北地方法院
      檢察署九十九年度偵字第一七七○二號偵查案件九十九年
      九月二十三日訊問期日中以證人身分到庭證稱：該屋係伊
      父親跟伊姑姑蓋的，蔣中正去世後就蓋了，現在伊有固定
      在繳交房屋稅，該屋沒有所有權，因為年代太久，之前建
      管處有來說是違建要拆，但看了以後就說蔣中正時代蓋的
      ，所以不予拆除，伊跟被告（指李琇蘭）從小就住那裡，
      該屋遮雨棚有修過，但房子的構造就是現在這個樣子等語
      ；再於前開偵查案件一百年一月五日訊問期日中供稱：該
      屋大約三十幾年前興建，九十年左右有翻修前面的遮雨棚
      等語。又臺北市○○區○○路三段一二巷五弄四八號四樓
      頂係屬八十三年底前既存違建一節，亦有臺北市建築管理
      處九十九年十月二十八日北市都建查字第○九九七二一○
      五六○○號函一紙附卷可參，是被告之父親李東輝於八十
      三年底前即已在臺北市○○區○○路三段一二巷五弄四八
      號頂樓（即該房屋屋頂平臺）搭建房屋，且被告從小即居
      住該處等情，可堪認定。參酌臺北市○○區○○路三段一
      二巷五弄四六號、四八號房屋係同一棟雙併式建築物，除
      一樓住戶外，均使用同一樓梯出入，現場四樓通往頂樓平
      臺處共有二道鐵門（即被告上鎖之臺北市○○區○○路三
      段一二巷五弄四八號頂樓大門及證人即臺北市○○區○○
      路三段一二巷五弄四六號四樓住戶陳春風上鎖之臺北市○
      ○區○○路三段一二巷五弄四六號頂樓大門），並非僅有
      一道鐵門等情，業據證人即臺北市○○區○○路三段一二
      巷五弄四八號二樓住戶呂德源、陳春風於本院一百年四月
      二十日審判期日中到庭證述屬實，並有現場照片附卷可考
      ，則被告自小居住上址，而系爭房屋大門本具有防竊賊之
      效用，被告縱然將其所居住之大門加以上鎖，使臺北市○
      ○區○○路三段一二巷五弄四六號、四八號一至四樓住戶
      無法自由前往前開臺北市○○區○○路三段一二巷五弄四
      八號頂樓平臺，亦屬依原來之使用方式所為，被告是否確
      有阻塞集合住宅逃生通道之犯意，自非無疑。
（三）再按刑法於八十八年四月二十一日經總統以（八八）華總
      一義字第八八○○○八三九七○號令公布增訂刑法第一百
      八十九條之二規定，並於同年月二十三日施行，增訂之刑
      法第一百八十九條之二第一項後段之阻塞集合住宅逃生通
      道致生危險於他人生命、身體罪，性質上屬即成犯，是其
      後持續阻塞逃生通道之行為，乃狀態之繼續，而非行為之
      繼續（臺灣高等法院九十九年度上易字第六五二號、臺灣
      高等法院臺中分院九十七年度上易字第一五二二號分別著
      有判決意旨可資參照）。本案被告之父親李東輝於八十三
      年底前即已在臺北市○○區○○路三段一二巷五弄四八號
      頂樓（即該房屋屋頂平臺）搭建房屋，而被告亦從小居住
      該處，並有將系爭房屋大門上鎖之行為，則依當時法律並
      無處罰上開行為之規定，被告此部分行為，依行為時之刑
      法，應屬不罰之行為，揆諸上開說明，被告此部分行為自
      不構成犯罪。
六、綜上所述，本件依公訴人所舉之證據與所指出之證明方法尚
    未足使本院確信被告有公訴人所指上開阻塞集合住宅逃生通
    道犯行之主觀犯意，而有合理之懷疑。此外，復查無其他積
    極確切證據足證被告確有公訴人所指之阻塞集合住宅逃生通
    道行為，而被告將系爭房屋大門上鎖行為時之法律亦無處罰
    上開行為之規定，依照前開說明，不能證明被告犯罪或其行
    為不罰，自應為被告無罪之諭知。
據上論斷，應依刑事訴訟法第三百零一條第一項，判決如主文。
本案經檢察官吳宇青到庭執行職務
中    華    民    國   100    年    6     月    17    日
                  臺灣臺北地方法院刑事第六庭
                      法      官  雷淑雯
以上正本證明與原本無異。
如不服本判決，應於收受送達後十日內向本院提出上訴書狀，並
應敘述具體理由；其未敘述上訴理由者，應於上訴期間屆滿後二
十日內向本院補提理由書（均須按他造當事人之人數附繕本）「
切勿逕送上級法院」。告訴人或被害人如對於本判決不服者，應
具備理由請求檢察官上訴，其上訴期間之計算係以檢察官收受判
決正本之日期為準。
                      書  記  官  蕭君卉
中    華    民    國   100    年    6     月    17    日